臺灣基隆地方法院刑事判決　　　　　　　　　　　　　　九十年度訴字第六八二號
　　公　訴　人　臺灣基隆地方法院檢察署檢察官
　　被　　　告　丙○○
　　　　　　　　甲○○
　　　　　　　　乙○○
　　　　　　　　戊○○
右列被告因脫逃案件，經檢察官提起公訴（九十年度偵字第三七八七號），本院判決
如左：
    主  文
丙○○依法逮捕之人以強暴脫逃，累犯，處有期徒刑陸月，如易科罰金，以參佰元折
算壹日。
甲○○共同以強暴縱放依法逮捕之人脫逃，處有期徒刑柒月。緩刑伍年。
乙○○共同以強暴縱放依法逮捕之人脫逃，處有期徒刑柒月。緩刑伍年。
戊○○無罪。
    事  實
一、丙○○前因恐嚇案件，經台灣板橋地方法院以八十三年度少訴字第一０四號判處
    有期徒刑七月，緩刑三年確定，嗣經撤銷緩刑送監執行，於八十五年十二月五日
    執行完畢。丙○○又因違反毒品危害防制條例案件，於九十年三月間為臺灣基隆
    地方法院檢察署發佈通緝，事為丙○○及其父甲○○所明知。庚○○、丁○○分
    別係台北縣警察局瑞芳分局雙溪分駐所巡佐及警員，於九十年四月二十七日獲報
    ，因違反毒品危害防制條例案件經臺灣基隆地方法院檢察署發佈通緝之丙○○，
    藏匿在其位於台北縣雙溪鄉內挖七號住處，二人隨即於同日下午三時三十分左右
    到達上址，依法將藏匿於該處二樓浴室內之丙○○逮捕。丙○○之女友戊○○見
    狀，出手握丙○○遭上銬之左手，要求庚○○、丁○○勿將丙○○上手銬，丙○○旋為庚○○、丁○○帶出浴室，丁○○將丙○○壓制在臥室地上，斯時丙○○
    之父甲○○接獲媳婦黃雅芬之電話，明知警員係前來逮捕通緝人犯丙○○，竟仍
    與長子乙○○趕回住處，二人見未著警員制服之丁○○將丙○○壓制地上，旁邊
    站有穿著警員制服之庚○○，明顯可知二人確為司法警察前來逮捕通緝人犯丙○○，且丙○○當時已在公力拘束中，竟仍共同基於縱放依法逮捕之人之犯意聯絡
    ，上前阻止穿著便服之丁○○並質疑其身分，經丁○○表明身份並出示服務證後
    ，乙○○突以右手勒住丁○○頸部，扭打倒地，甲○○將庚○○推出臥室門外，
    瞬間庚○○、丁○○與甲○○、乙○○、丙○○均在臥室門外走道上，甲○○、
    乙○○擋在庚○○、丁○○面前，丙○○在後方以玻璃製煙灰缸及黑色照相機砸
    向丁○○頭部，致使丁○○受到右前額、右前臂、右耳後、左下腋挫傷等傷害（
    傷害部分未據告訴），甲○○、乙○○二人共同以強暴手段阻止警員庚○○、丁○○將已遭逮捕之丙○○帶往雙溪分駐所，丙○○亦以此等強暴手段脫離警員之
    逮捕。嗣因情勢不利，庚○○、丁○○及隨後趕到之警員己○○遂退至屋外警戒
    等待支援警力到達，乙○○趁甲○○在大門口與庚○○談話之際，走出家門，駕
    駛車號ＨＴ〡六二二六號自用小客車到屋前，甲○○突將庚○○雙腳抱住，丙○○趁隙衝出將一旁之丁○○推倒，坐上乙○○所駕之車號ＨＴ〡六二二六號自用
    小客車逃離現場。
二、案經台北縣警察局瑞芳分局報告臺灣基隆地方法院檢察署檢察官偵查起訴。
    理  由
壹、有罪部分：
一、訊據被告丙○○、乙○○、甲○○均矢口否認涉有右揭犯行，被告丙○○略以：
    當時渠一人在家，突然穿便服之丁○○進來，未表明身份，渠不知道丁○○是警
    察，故與之拉扯，隨後有一制服警察進來，渠才屈服並自行上手銬，但要求等五
    分鐘見父親一面，警察不肯硬要帶渠走，之後渠兄及父親回來，看見丁○○將渠
    壓在地上，他們遂將丁○○拉開，渠並未用煙灰缸及相機丟警察，嗣因怕被警察
    打，就從窗戶跳下，由後山跑走等語置辯。被告乙○○略以：其與父親甲○○原
    在工作，接到電話趕回家，看見一穿便服之人將丙○○壓在地上，其對該員表示
    有話好說，當時可能有碰到便衣警察，但未與之拉扯，亦未拿東西丟他們等語置
    辯。被告甲○○略以：伊在工作中接到電話趕回家，看見穿便衣之人將丙○○壓
    在地上，伊表示有話好說，如果丙○○犯法就讓他去，並未與警察發生拉扯等語
    置辯。惟查：
  (1)被告丙○○確因違反毒品危害防制條例案件，於九十年三月間經台灣基隆地方法
    院檢察署發佈通緝在案一節，有台灣高等法院被告全國前案紀錄表附卷可稽，警
    員庚○○、丁○○於九十年四月二十七日下午前往被告丙○○住處逮捕被告丙○○，自係依刑事訴訟法第八十七條第一項之規定依法執行逮捕通緝犯之勤務。
  (2)警員依法將藏匿於二樓浴室內之被告丙○○逮捕，被告丙○○之女友戊○○見狀
    ，手握被告丙○○遭上銬之左手，要求警員庚○○、丁○○勿將被告丙○○上手
    銬，被告丙○○旋為警員庚○○、丁○○帶出浴室，警員丁○○將被告丙○○壓
    制在臥室地上等情，業據被告丙○○及證人庚○○、丁○○供述在卷，足認被告
    丙○○斯時已在公力拘束下，為依法逮捕之人犯。
  (3)被告甲○○係被告丙○○之父，其明知被告丙○○為台灣基隆地方法院檢察署發
    佈通緝一節，業據其在警訊中、偵查中及本院審理中供明在卷，案發當日其係接
    獲媳婦黃雅芬之電話，偕同長子即被告乙○○趕回住處一節，亦為其供承屬實，
    依常理判斷，被告乙○○對於甲○○要伊一同速回家中，原因為何，當有認知，
    從而被告乙○○對於警員前來家中逮捕通緝人犯丙○○一事，應有認知。
  (4)右揭在警員丁○○表明身份並出示服務證後，被告乙○○突以右手勒住警員丁○○頸部，扭打倒地，被告甲○○將警員庚○○推出臥室門外，瞬間警員庚○○、
    丁○○與被告甲○○、乙○○、丙○○均在臥室門外走道上，被告甲○○、乙○○擋在警員庚○○、丁○○面前，被告丙○○在後方以玻璃製煙灰缸及黑色照相
    機砸向警員丁○○頭部，致使警員丁○○受到右前額、右前臂、右耳後、左下腋
    挫傷等傷害（傷害部分未據告訴），被告甲○○、乙○○二人共同以強暴手段阻
    止警員庚○○、丁○○將已遭逮捕之被告丙○○帶往雙溪分駐所，被告丙○○亦
    以此等強暴手段脫離警員之逮捕等情，迭經證人即台北縣警察局瑞芳分局雙溪分
    駐所巡佐庚○○、警員丁○○在偵查中及本院審理中結證明確，並經證人即趕至
    現場支援之員警己○○在偵查中及本院審理中結證屬實，復有警員丁○○之診斷
    證明書一紙、警員庚○○制服遭拉扯破裂及丁○○受傷之照片六張附卷可資佐證
    。若被告丙○○於警員庚○○、丁○○執行逮捕任務時，自行配合上銬，執行職
    務之警員庚○○所著制服豈會無端破裂，甚而造成警員丁○○右前額等多處受到
    傷害，被告丙○○更無趁隙逃逸之理。甚者，警員庚○○、丁○○均為體骼壯碩
    之人，若僅被告丙○○與其二人發生拉扯，當無導致警員丁○○成傷，警員庚○○衣服破裂，甚而造成被告丙○○脫逃之結果，更毋需尋求支援警力到場，足見
    被告甲○○、乙○○當時確與被告丙○○共同對警員庚○○、丁○○施以強暴手
    段，致使警員庚○○、丁○○無法控制情勢，未能將原本已遭逮捕之被告丙○○
    帶回雙溪分駐所。被告丙○○、甲○○、乙○○三人所辯並未與警察發生拉扯云
    云，要屬事後卸責之詞，不足採信。
  (5)警員庚○○、丁○○及隨後趕到之警員己○○退至屋外警戒，等待支援警力到達
    ，被告乙○○趁被告甲○○在大門口與警員庚○○談話之際，走出家門，駕駛車
    號ＨＴ〡六二二六號自用小客車到屋前，被告甲○○突將警員庚○○雙腳抱住，
    被告丙○○趁隙衝出將一旁之警員丁○○推倒，坐上被告乙○○所駕之車號ＨＴ
    〡六二二六號自用小客車逃離現場等情，亦迭據證人庚○○、丁○○及己○○在
    偵查中及本院審理中結證明確。被告丙○○雖略以：因怕被警察打，就從窗戶跳
    下，由後山跑走等語置辯。惟查，本件前經檢察官至現場勘查，被告丙○○住處
    二樓中央第二間房間為被告丙○○所住，內有一窗戶面對屋後，屋後僅一小斜坡
    通往該屋大門前方道路，其餘無道路通行，該屋右側為通往屋後之小斜坡，二樓
    設有陽台，距地面高度約二公尺半，有勘驗筆錄一份及照片十五張附在偵查卷內
    可參。案發當時支援警員己○○站在該屋後方警戒，為警員己○○所供認，屋前
    大門有警員庚○○、丁○○二人看守，依被告丙○○住處環境判斷，被告丙○○
    並無由窗外或陽台跳下往後山或屋前道路逃跑之可能。被告丙○○應係利用被告
    甲○○突將警員庚○○雙腳抱住，趁隙衝出將一旁之警員丁○○推倒，坐上被告
    乙○○所駕之車號ＨＴ〡六二二六號自用小客車逃離現場。被告丙○○、甲○○
    、乙○○三人事後所辯係自後山逃跑、未有抱住警員雙腳、未有開車載走丙○○
    等語，均為事後卸責之詞，不足採信。
  (6)綜上所述，被告丙○○、甲○○、乙○○三人罪證明確，犯行洵堪認定，自應依
    法論科。
二、核被告丙○○所為，係犯刑法第一百六十一條第二項之依法逮捕之人以強暴脫逃
    罪。被告甲○○、乙○○二人所為，均係犯刑法第一百六十二條第二項之以強暴
    縱放依法逮捕之人脫逃罪。被告甲○○、乙○○二人彼此間有犯意之連絡及行為
    之分擔，應依共同正犯論處。又刑法第一百六十一條第二項、第一百六十二條第
    二項之罪，均係刑法妨害公務行為之特別規定，均不另論以妨害公務罪責，併敘
    明之。公訴意旨雖認被告甲○○、乙○○二人所為係犯刑法第一百六十二條第二
    項之加重便利脫逃罪，惟查被告丙○○當時本在公力拘束之下，係已為警員庚○○、丁○○逮捕之人犯，被告甲○○、乙○○所為應係縱放依法逮捕之人，成立
    同條項之以強暴縱放依法逮捕之人脫逃罪，然因與公訴意旨所認係同法條同條項
    之罪，固無變更起訴法條問題，亦併敘明。被告丙○○有事實欄所載之科刑執行
    情形，有台灣高等法院被告全國前案紀錄表在卷可稽，其於受有期徒刑之執行完
    畢後，五年內再犯有期徒刑以上之本罪，為累犯，應依刑法第四十七條規定加重
    其刑。爰審酌被告丙○○已有犯罪前科，素行不佳，此次更在警員依法逮捕後施
    強暴行為以脫逃，目無法紀，並參酌渠犯罪之動機、目的、手段、智識程度與犯
    罪後否認犯行，態度不佳等一切情狀，量處如主文所示之刑，並諭知易科罰金之
    圻算標準，以示懲儆。審酌被告甲○○、乙○○二人並無犯罪前科，在警員依法
    逮捕被告丙○○時施強暴行為，法紀觀念淡薄，惟係出於父子、兄弟之情，一時
    思慮未全下，偶發初犯，並參酌渠二人犯罪之動機、目的、手段、智識程度與犯
    罪後否認犯行，態度不佳等一切情狀，分別量處如主文所示之刑，以示懲儆。又
    被告甲○○、乙○○二人並無犯罪前科，有台灣高等法院被告全國前案紀錄表附
    卷可稽，此次係偶發犯罪，本院信渠二人經此次偵審程序之教訓，應知所警惕，
    而無再犯之虞，對渠二人均予宣告緩刑五年，以啟自新。
貳、無罪部分：
一、公訴意旨另以：被告戊○○於警員庚○○、丁○○依法將藏匿於二樓浴室內之被
    告丙○○逮捕時，被告戊○○竟出手握被告丙○○遭上銬之左手，阻止警員庚○○將被告丙○○右手上銬；且於警員庚○○、丁○○及隨後趕到之警員己○○退
    至屋外警戒等待支援警力到達時，和被告甲○○一同突至屋外將警員庚○○雙腳
    抱住，讓被告丙○○趁隙衝出將一旁之警員丁○○推倒，坐上被告乙○○所駕車
    號ＨＴ〡六二二六號自小客車逃離現場。因認被告戊○○涉有刑法第一百六十二
    條第二項之罪云云。
二、按犯罪事實應依證據認定之，無證據不得推定其犯罪事實；又不能證明被告犯罪
    者，應諭知無罪之判決；刑事訴訟法第一百五十四條、第三百零一條第一項分別
    定有明文。本件公訴人認定被告戊○○有右揭犯行，係以證人庚○○、丁○○於
    偵查中之證詞為論據。訊據被告戊○○堅決否認有為右揭犯行，略以：當天警察
    與丙○○發生拉扯，伊在旁勸說，後來甲○○、乙○○回來，也在一旁勸說，請
    警察不要把丙○○壓在地上，嗣丙○○跑掉伊並未看見，伊無抱住庚○○雙腳之
    行為等語置辯。經查(1)被告戊○○在警員庚○○於浴室內將被告丙○○上手銬時
    ，有進浴室說，沒有什麼事情，用講的，並出手抓住手銬，使庚○○不能再銬丙○○另外一隻手等情，固據證人庚○○證述在卷，但查證人庚○○復證稱「（戊○○阻止你銬上手銬，可否輕易排除？）她只是說有話好好講，手抓住手銬擋在
    我和丙○○中間，沒有很激烈，他當時用意即不想讓我們銬丙○○」等語，顯見
    被告戊○○所以出手去抓丙○○遭上手銬之手，係要求警員不要對丙○○上手銬
    ，以保全丙○○顏面，查被告戊○○斯時為丙○○之同居女友（目前已為夫妻）
    ，基於人情之常，被告戊○○此種舉動應可理解，其所為稍加阻攔警員上手銬之
    行為，難認係妨害公務或加重脫逃罪之強暴行為。(2)證人庚○○在本院證稱：印
    象中被告戊○○並無抱住其雙腳等語；證人丁○○在本院證稱：我有印象是甲○○抱住庚○○的腳，戊○○我未注意等語；可見並無證人可證明被告戊○○有出
    手抱住庚○○雙腳之行為，被告戊○○所辯伊未有該等行為一節，應屬實情。(3)
    此外，復查無其他積極證據足認被告戊○○有何公訴意旨所指犯行，既不能證明
    被告戊○○犯罪，揆諸前開說明，依法自應諭知被告戊○○無罪之判決。
據上論斷，應依刑事訴訟法第二百九十九條第一項前段、第三百零一條第一項，刑法
第一百六十一條第二項、第一百六十二條第二項、第二十八條、第四十一條第一項、
第七十四條第一款，罰金罰鍰提高標準條例第二條，判決如主文。
本案經檢察官林明志到庭執行職務。
中      華      民      國    九十一    年      五      月      一      日
                                臺灣基隆地方法院刑事第三庭
                                      法  官    王  福  康
右正本證明與原本無異。
對於本件判決如有不服，應於收受送達後十日內，向本院提出上訴書狀，上訴於臺灣
高等法院，並按他造當事人之人數附具繕本。
                                      書記官    李  國  豪
中      華      民      國    九十一    年      五      月      三      日
附錄論罪法條
刑法第一百六十一條第二項：
損壞拘禁處所械具或以強暴脅迫犯前項之罪者，處五年以下有期徒刑。
刑法第一百六十二條第二項：
損壞拘禁處所械具或以強暴脅迫犯前項之罪者，處六月以上五年以下有期徒刑。
